臺北高等行政法院判決
　　　　　　　　　　　　　　　　　　 93年度簡字第00968號
原　　　告　甲○○
被　　　告　臺北市政府
代　表　人　乙○○市長）住同.
訴訟代理人　丁○○
　　　　　　丙○○
上列當事人間因就業服務法事件，原告不服行政院勞工委員會中
華民國92年8月29日勞訴字第0920040454號訴願決定，提起行政
訴訟。本院判決如下：
　　主  文
原告之訴駁回。
訴訟費用由原告負擔。
　　事  實
緣原告甲○○媒介雇主陳姵樺所申請聘僱之印尼籍外國人
MARIATIE（下稱：M君，護照號碼：AD121815），至非法雇主蔡
乾坤（下稱蔡君）位於臺北市士林區○○○路○段242巷6弄22號
住處內從事照顧其祖母蔡粉之工作，案經臺北市政府警察局萬華
分局查獲，該分局遂於民國（下同）92年2月10日以北市警萬分
行字第09260687200號函移由被告臺北市政府核處，經被告查證
屬實，乃依就業服務法第45條及第64條第1項規定於92年5月6日
以府勞二字第09208570701號違反就業服務法罰鍰處分書，處原
告罰鍰新臺幣（下同）10萬元整，原告不服，提起訴願，旋遭駁
回，遂向本院提起行政訴訟，茲摘敘兩造訴辯意旨如左：
壹、原告起訴主張略謂：
一、聲明：訴願決定及原處分均撤銷。
二、理由：
(一)、有關M君至蔡君住處從事工作一事，原告從頭至尾係依父親
    張文益指示將M君帶至蔡乾坤住處工作，原告完全不知其為
    逃逸外勞，原告至萬華分局作筆錄前，甚至都還認定M君為
    嫁到臺灣之印尼新娘。原告既為佳益國際人力仲介有限公司
    之從業人員，自當非常了解就業服務法第43條之規定，自始
    至終原告父親僅告知M君為印尼新娘，因此原告以為就法理
    而言M君理當可在中華民國境內工作。
(二)、且原告係受父親之指示僅負責跑腿之差事，不符合就業服務
    法第45條所謂「媒介外國人非法為他人工作」之要件，如硬
    要說原告撮合M君至蔡君住處工作，實有不符。如同盜版光
    碟商利用郵差運送盜版光碟，難道郵局不知情之郵差亦有罪
    ？況且原告父親亦自承本案件與原告違反就業服務法無關，
    純係受指示而為。
貳、被告答辯主張略謂：
一、聲明：
(一)、駁回原告之訴。
(二)、訴訟費用由原告負擔。
二、理由：
(一)、雇主蔡君因經由原告之媒介而非法聘僱印尼籍外勞M君從事
    工作，違反就業服務法第57條第1款：「雇主聘僱外國人不
    得有下列情事：一、聘僱未經許可、許可失效或他人所申請
    聘僱之外國人。．．．」規定，經被告依同法第63條第1項
    規定處罰鍰15萬元，蔡君不服向行政院勞工委員會提起訴願
    ，該會以92年7月9日勞訴字第0920023959號訴願決定駁回。
    蔡君委由原告所任職之「佳益國際人力仲介有限公司」辦理
    招募及聘僱外勞等事宜，因原僱用之外勞期滿需出境始可再
    入境，原告遂主動詢問蔡君該段期間是否需要其他外勞遞補
    從事工作，始經由原告之媒介僱用M君。蔡君並表示，曾多
    次詢問原告要求其提供M君證件等資料，原告均未提供。上
    述詳見行政院勞工委員會92年4月30日勞訴字第
    0920023959-1號函轉蔡君之訴願書。
(二)、被告於處分前函請原告對媒介事實部分予以陳述。原告92年
    4月7日函被告陳述意見略謂：原告僅是參與林彩蓉所舉辦之
    聚會而認識M君，且不記得有與她（M君）交談，可能外勞M
    君在臺非法打工被查獲，無法交代林彩蓉之去向，而將麻煩
    推到原告身上，此外，被照顧人不是年老病衰，就是精神欠
    佳，因此認錯人機率相當大。原告提起行政訴訟又於93年8
    月1日訴狀中稱：「．．．本人是依父親指示將M君帶至蔡君
    住處工作，本人完全不知M君為逃逸外勞．．．。」原告對
    於何人媒介M君之說法反覆，顯不足採，此外，雇主蔡君係
    61年次出生由其及其配偶指認，並非係因年老病衰而有誤認
    係由原告媒介之情形。且民法第565條所稱之「居間」，僅
    以報告訂約機會或為訂約之媒介已足，當事人雙方並有報酬
    給付之約定，與就業服務法第45條所稱之「媒介」應有非法
    工作事實，且不以給付報酬為要，其立法目的及構成要件均
    不同。原告誤將「居間」視為「媒介」，有認知上之謬誤。
(三)、原告於93年10月2日之行政訴訟補正狀及張文益於93年9月8
    日行政訴訟補正狀（本院93年10月19日院百審七股93簡1085
    字第0930021915號）均稱，係由張文益指示原告帶M君至蔡
    君家中工作，兩者之說法相同。然張文益92年4月11日陳述
    意見述明：「本人從未有從事任何人力仲介之工作，認識
    M君是經由林彩蓉之介紹，所有過程均據實向分局說明，而
    本人亦從不知悉M君在臺是外勞身分，擔任監護工是她的工
    作。事發後，介紹人林彩蓉亦不知去向，可能是M君非法打
    工無法交待林彩蓉去向或不想供出林彩蓉，故將此帳算到我
    頭上。」及經由臺北市議員李仁人向被告表示，張文益及原
    告從未媒介外國人非法為他人工作。其說法前後反覆不定，
    再於行政訴狀補充狀獨攬媒介之說法係為原告卸責之詞，顯
    無所採。
(四)、原告從事就業服務業務應有專業素養，不應媒介外勞非法為
    他人工作，除自身違法之外，又使原合法申請聘僱外勞從事
    工作之雇主蔡君亦因原告之媒介而違反就業服務法之規定遭
    受罰鍰。就業服務法立法保障本國人民就業之安全、也保護
    合法入境本國工作之外國人，原告媒介M君為蔡君工作，又
    要求蔡君將M君之薪資直接交由原告（見蔡君91年11月2日之
    偵訊筆錄），且張文益又於M君自蔡家不告而別後，赴蔡家
    要求其支付M君任職期間之薪資（見蔡乾坤訴願書），原告
    之行為顯非僅止於非法媒介而已。被告為就業服務法法定之
    主管機關，原告違反就業服務法本法第45條規定，自當依同
    法第64條第1項處以罰鍰。綜上結論，原告違反首揭法條之
    事實至為明確，被告據以科處罰鍰，並無不當。
    理  由
一、按「任何人不得媒介外國人非法為他人工作」、「違反第45
    條規定者，處新臺幣10萬元以上50萬元以下罰鍰。．．．」
    分別為就業服務法第45條及第64條第1項所明定。
二、查本件原告媒介雇主陳姵樺所申請聘僱之印尼籍外國人M君
    ，至非法雇主蔡君位於臺北市士林區○○○路○段242巷6弄
    22號住處內從事照顧其祖母蔡粉之工作，違反就業服務法第
    45條規定，經臺北市政府警察局萬華分局查獲，該分局遂於
    92年2月10日以北市警萬分行字第09260687200號函移由被告
    臺北市政府核處，有上開移送函、外國人M君、非法雇主蔡
    乾坤之偵訊筆錄及關係人蔡萬土之查訪紀錄表影本等可稽，
    被告以92年5月6日以府勞二字第09208570701號處分書，依
    就業服務法第64條第1項規定，處原告罰鍰新臺幣10萬元，
    自無不合。
三、原告起訴意旨略謂：原告完全不知其為逃逸外勞，自始至終
    原告父親僅告知M君為印尼新娘，因此原告以為就法理而言M
    君理當可在中華民國境內工作。且原告係受父親之指示僅負
    責跑腿之差事，不符合就業服務法第45條所謂「媒介外國人
    非法為他人工作」之要件云云。
四、本院判斷如下：
(一)、經查，原告媒介M君至非法雇主蔡君住處內從事照顧其祖母
    蔡粉之工作等情，有外國人M君於偵訊筆錄中坦承：「我於
    ．．．致遠一路工作處，是由甲○○（經指認口卡照片影本
    無誤）及該仲介公司YUSTIN(林彩蓉，翻譯人員，如名片資
    料）帶往。．．．延平北路8段工作處，是由甲○○及ERNI
    帶往。．．．我不知道自己在臺工作是非法，我完全依照仲
    介公司張文益及其第1個女兒甲○○、第3個女兒張敏彥指派
    而工作」云云，及非法雇主蔡乾坤於偵訊筆錄陳述「該外勞
    M君是由乙名臺灣女子（如提示給警方名片）甲○○（佳益
    國際人力仲介有限公司，服務專線：00000000．．．臺北市
    ○○○路259巷9號7樓之16，服務信箱：臺北郵政77之123號
    信箱）帶到我住處，說是在我家試用，照顧我祖母（名字蔡
    粉），在我家試用期間是91年11月11日至23日止．．．因試
    用不好，準備想請甲○○把外勞帶走，是警方帶到我住處後
    ，提示相關資料給我看，才知道她是逃逸外勞。」以上均有
    外國人M君及蔡乾坤之偵訊筆錄附原處分卷可稽。
(二)、再查原告於93年10月5日之行政訴訟補正狀及張文益於93年9
    月8日行政訴訟補正狀均稱，係由張文益指示原告帶M君至蔡
    君家中工作，兩者說法均相相同，亦與上開筆錄所載事實相
    符。則M君透過原告居間介紹非法為蔡乾坤工作之事實，洵
    堪認定。
(三)、雖張文益曾於92年4月11日陳述意見述明：「本人從未有從
    事任何人力仲介之工作，認識M君是經由林彩蓉之介紹，．
    ．．而本人亦從不知悉M君在臺是外勞身分，擔任監護工是
    她的工作。．．．」及原告從未媒介外國人非法為他人工作
    云云，與上開事證不符，應為卸責之詞，不足採信。則原告
    主張係受父親之指示僅負責跑腿之差事，不符合就業服務法
    第45條所謂「媒介外國人非法為他人工作」之要件云云，殊
    非可採。
(四)、按就業服務法第45條規定，任何人不得媒介外國人非法為他
    人工作，乃在保障國民工作權、維持社會秩序並避免妨礙本
    國人之就業機會、勞動條件、國民經濟發展及社會安定，違
    反者依同法第64條論處其行政責任。原告既自承為佳益國際
    人力仲介有限公司之從業人員，對於外籍勞工身分應予查證
    ，自難諉為不知，更不得以自始不知情即得主張免責。
五、從而，被告依首揭規定，處原告罰鍰新臺幣10萬元，並無不
    合。訴願決定遞予駁回，亦無違誤，均應予維持。本件原告
    之訴為無理由，爰不經言詞辯論予以駁回。
據上論結，本件原告之訴為無理由，爰依行政訴訟法第236條、
第98條第3項前段判決如主文。
中　　華　　民　　國　　94　　年　 　3　　月　 31  　 日
 　　　　　　　　　　　　   第 五 庭   法　官 劉介中
上為正本係照原本作成。
本件以訴訟事件所涉及之法律見解具有原則性者為限，始得於本
判決送達後20日內向本院提出上訴狀並表明上訴理由，如已於本
判決宣示後送達前提起上訴者，應於判決送達後20日內補具上訴
理由（均按他造人數附繕本），且經最高行政法院許可後方得上
訴。
中　　華　　民　　國　　94　　年　 　3　　月　 31  　 日
                                        書記官 黃明和
